臺灣臺中地方法院刑事判決　　　　　　　　　　　　　九十四年度訴字第七一號
　　公　訴　人　臺灣臺中地方法院檢察署檢察官
　　被　　　告　乙○○
右列被告因偽造文書案件，經檢察官聲請簡易判決處刑（九十三年度偵續字第一五五
號），本院臺中簡易庭（九十四年度中簡字第五０七號）認不宜以簡易判決處刑，移
由本院刑事庭改依通常程序審理，被告於本院行準備程序時就被訴事實為有罪之陳述
，經受命法官聽取當事人意見後，由本院合議庭裁定改以簡式審判程序判決如左：
    主  文
乙○○行使偽造私文書，足以生損害於他人，處有期徒刑參月，如易科罰金以參佰元
折算壹日。緩刑貳年。
偽造之「甲○○」印章壹顆及在發票人貿奕企業股份有限公司、發票日九十一年九月
五日、付款人中國國際商業銀行永康分行、票號ＮＹＡ0000000號、面額新臺
幣肆萬伍仟參佰捌拾伍元、受款人甲○○之支票背面偽造之「甲○○」印文壹枚，均
沒收。
事  實
一、乙○○自民國九十一年九月一日起，接受設於大陸地區之三楊五金鞋材行負責人
    任祥鑾之委任，代收該鞋材行在臺灣地區之應收帳款業務，嗣於九十一年九月十
    日下午三時許，乙○○收到廠商貿奕企業股份有限公司（負責人吳淵男）所簽發
    、受款人為該鞋材廠之隱名合夥人甲○○，發票日為九十一年九月五日、付款人
    為中國國際商業銀行永康分行、票號ＮＹＡ0000000號、面額新臺幣（下
    同）四萬五千三百八十五元之支票一紙後，竟未經甲○○同意，於九十一年九月
    十一日先前往臺中市○○路某刻印店，委託不知情之成年刻印人員偽刻甲○○印
    章一顆，隨即在臺中市○○街一四九巷十七號公司處，將前開偽刻之甲○○印章
    蓋於上開支票背面，而偽造甲○○之背書。乙○○再基於行使偽造私文書之犯意
    ，於當日將背書完成之前揭支票存入其父陳振旺設於合作金庫建成分行之帳戶內
    提示付款以行使之，足以生損害於甲○○。
二、案經甲○○訴由臺灣臺中地方法院檢察署檢察官偵查後聲請簡易判決處刑。
    理  由
一、右揭事實，業經被告乙○○於本院準備程序及審理時坦承不諱，核與告訴人甲○
    ○指述情節相符，並有系爭支票正反面影本、代收票據明細表、陳振旺帳戶存摺
    資料及代理證明書等影本各一紙附卷可稽，足徵被告之自白與事實相符。復按刑
    法上偽造文書罪之成立，以足生損害於公眾或他人為特別要件，所謂足生損害，
    不以實已發生損害為必要，有足以生損害之虞者，即足當之（最高法院四十九年
    度臺非字第一八號判例意旨參照）。再按在支票背面偽造署押，以為背書，其偽
    造支票背書，在票據法上係表示對支票負擔保責任之意思，為法律規定之文書，
    並非依習慣表示一定用意之證明，而其此項行為，足以生損害於他人，故應成立
    偽造私文書罪（最高法院七十年度臺上字第二一六二號判例足參）。本件被告未
    經告訴人同意，即擅刻其印章，並在支票背面蓋用偽刻之印章而偽造告訴人之背
    書，再存入其父陳振旺之帳戶內提示付款，自足以生損害於告訴人。是縱被告事
    後將支票兌領所得金額全數交付告訴人之妻張陳阿花屬實，然此僅係犯後態度之
    量刑參考，並不影響已成立之犯罪行為。因此本件事證明確，被告之犯行堪予認
    定，應依法論科。
二、核被告所為，係犯刑法第二百十六條、第二百十條之行使偽造私文書罪。被告利
    用不知情之成年刻印店人員偽刻告訴人名義之印章一顆，屬間接正犯。被告偽造
    印章、印文之行為，係偽造私文書之部分行為，不另論罪。被告偽造私文書後復
    持以行使，其偽造之低度行為應為行使之高度行為所吸收，亦不另論罪。爰審酌
    被告在未知會告訴人之情形下，擅刻告訴人印章，並蓋於指定告訴人為受款人之
    支票背面而為背書，復將支票存入其父帳戶內，使告訴人權益有受損之虞，其行
    為殊屬不當，惟念及被告於支票兌領後即將款項交付告訴人之妻，尚非有侵占之
    意，情節非重，並參酌被告年紀尚輕，涉世未深，其於本院審理時自白犯行，具
    有悔意等一切情狀，量處如主文所示之刑，並諭知易科罰金之折算標準。末查被
    告前未曾受有期徒刑以上刑之宣告，素行尚佳，有刑案資料查註紀錄表及臺灣高
    等法院被告全國前案紀錄表各一份在卷可按，被告坦承犯行，並於本院審理時當
    庭向告訴人道歉，其經此次刑之宣告教訓後，當知所警惕而無再犯之虞，本院綜
    核各情，認所宣告之刑，以暫不執行為適當，故併予宣告緩刑二年，以啟自新。
三、偽造之「甲○○」印章一顆，雖未扣案，但不能證明業已滅失，應依刑法第二百
    十九條之規定宣告沒收之。另在發票人貿奕企業股份有限公司、發票日九十一年
    九月五日、付款人中國國際商業銀行永康分行、票號ＮＹＡ0000000號、
    面額四萬五千三百八十五元、受款人甲○○之支票背面偽造之「甲○○」印文一
    枚，係屬偽造之印文，不問屬於犯人與否，亦應依同條規定諭知沒收之。
據上論斷，應依刑事訴訟法第四百五十二條、第二百七十三條之一第一項、第二百九
十九條第一項前段，刑法第二百十條、第二百十六條、第四十一條第一項前段、第七
十四條第一款、第二百十九條，罰金罰鍰提高標準條例第二條，判決如主文。
本案經檢察官丙○○到庭執行職務。
中      華      民      國    九十四    年      三      月     十八     日
                                臺灣臺中地方法院刑事第四庭
                                        法  官  張  靜  琪
右正本證明與原本無異。
如不服本判決，應於判決送達後十日內向本院提出上訴狀，上訴於臺灣高等法院臺中
分院( 須附繕本 )。
                                        書記官
中      華      民      國    九十四    年      三      月     十八     日
附錄本案論罪科刑法條全文
刑法第二百十條
偽造、變造私文書，足以生損害於公眾或他人者，處五年以下有期徒刑。
刑法第二百十六條
行使第二百十條至第二百十五條之文書者，依偽造、變造文書或登載不實事項或使登
載不實事項之規定處斷。
